臺灣新北地方法院刑事裁定
111年度單禁沒字第1150號
聲  請  人  臺灣新北地方檢察署檢察官
被      告  莊善竹


上列聲請人因被告違反毒品危害防制條例案件（111年度毒偵緝
字第683號、第684號及第685號），聲請單獨宣告沒收（111年度
聲沒字第589號），本院裁定如下：
    主  文
扣案如附表編號1、3所示之物，均沒收銷燬之。
其餘聲請駁回。
    理  由
一、聲請意旨略以：臺灣新北地方檢察署111年度毒偵緝字第683
    號、第684號及第685號被告莊善竹因違反毒品危害防制條例
    案件，經依臺灣新北地方法院(下稱本院）110 年度毒聲字
    第1576號裁定送觀察、勒戒後，認無繼續施用傾向，業已執
    行完畢釋放，並由臺灣新北地方檢察署檢察官於民國111年4
    月26日為不起訴處分確定，惟扣案之如附表所示之物，係屬
    於查獲之第2級毒品，或為供被告犯罪所用之物，不問屬於
    犯人與否，爰依法聲請單獨宣告沒收銷燬及沒收等語。
二、按毒品危害防制條例第18條第1項前段規定：「查獲之第一
    、二級毒品及專供製造或施用第一、二級毒品之器具，不問
    屬於犯罪行為人與否，均沒收銷燬之。」，且甲基安非他命
    業經毒品危害防制條例第2條第2項第2款列為第2級毒品，依
    同條例第4條第2項、第10條第2項、第11條第2項規定，禁止
    製造、運輸、販賣、施用、持有，而查獲之第2級毒品，依
    同條例第18條第1項前段規定，不問屬於犯罪行為人與否，
    沒收銷燬之，自屬違禁物及專科沒收之物。再按違禁物不問
    屬於犯罪行為人與否，應宣告沒收，且違禁物及專科沒收之
    物，得單獨宣告沒收，刑法第38條第1項、第40條第2項分別
    定有明文。另按供犯罪所用、犯罪預備之物或犯罪所生之物
    ，屬於犯罪行為人者，得沒收之；第38條第2項、第3項之物
    、第38條之1第1項、第2項之犯罪所得，因事實上或法律上
    原因未能追訴犯罪行為人之犯罪或判決有罪者，得單獨宣告
    沒收，刑法第38條第2項、第40條第3項，亦分別定有明文。
三、經查：被告莊善竹因施用第2級毒品甲基安非他命案件，經
    依本院110 年度毒聲字第1576號裁定送觀察、勒戒後，認無
    繼續施用傾向，業已執行完畢釋放，並由臺灣新北地方檢察
    署檢察官於111年4月26日以111年度毒偵緝字第683號、第68
    4號及第685號為不起訴處分確定一節，有上開不起訴處分書
    及臺灣高等法院被告前案紀錄表在卷可按，而本件扣案之如
    附表編號1、3所示吸食器1組、甲基安非他命2包、殘渣袋2
    個及吸管1支，經送請鑑驗之結果，其中吸食器1組、殘渣袋
    2個及吸管1支部分，均檢出甲基安非他命成分等情，有交通
    部民用航空局航空醫務中心109年11月11日航藥鑑字第00000
    00號毒品鑑定書1份、台灣尖端先進生技醫藥股份有限公司1
    10年4月21日毒品證物鑑定分析報告(實驗室分析編號DAA448
    6-2、DAA4486-3)各1份附卷可佐，且因該等物品上所殘留之
    毒品殘渣均難與之完全析離，亦無析離之實益與必要，應整
    體視之為毒品，併予宣告沒收銷燬之；又白色透明結晶2包
    部分，則確含有毒品甲基安非他命成分一節，亦有台灣尖端
    先進生技醫藥股份有限公司110年4月21日毒品證物鑑定分析
    報告(實驗室分析編號DAA4486-1)在卷可稽，應為毒品危害
    防制條例第2條第2項第2款所列之第2級毒品，自屬違禁物及
    專科沒收之物無誤，應予以宣告沒收銷燬之，是以此部分聲
    請，經核並無不合，應予准許。
四、至如附表編號2所示之玻璃球1個及殘渣吸管1支(即玻璃球吸
    食器1組），經以乙醇沖洗並未檢出列管之第1、2、3、4級
    毒品一情，此有交通部民用航空局航空醫務中心109年11月1
    1日航藥鑑字第0000000號毒品鑑定書1份在卷可按（參見臺
    灣臺北地方檢察署109年度毒偵字第29239號卷第115頁），
    且被告於偵查中仍否認有何施用毒品犯行，辯稱：昨天我自
    己買一個玻璃球，本來要用，還沒有用，朋友借去用等語(
    參見上開偵卷第74頁），尚難認該玻璃球1個及殘渣吸管1支
    ，係被告所有供施用毒品而使用之物，自無從依刑法第38條
    第2項、第40條第3項規定單獨宣告沒收，是此部分聲請於法
    無據，應予駁回之。
中　　華　　民　　國　　111 　年　　12　　月　　7 　　日
                           刑事第八庭
                               法  官  楊仲農
上列正本證明與原本無異。
如不服本裁定，應於裁定送達後五日內敘明抗告理由，向本院提
出抗告狀。
                               書記官  廖宮仕
中　　華　　民　　國　　111 　年　　12　　月　　7 　　日

附表　　　
編號           扣案物 1 含有第二級毒品甲基安非他命成分之吸食器1組 2 玻璃球1個及毒品殘渣吸管1支(即玻璃球吸食器1組) 3 第二級毒品甲基安非他命2包（白色透明結晶，淨重0.356公克，驗餘淨重0.351公克）、含有第二級毒品甲基安非他命成分之殘渣袋2個(毛重0.18公克，量微無法秤重)、吸管1支(毛重0.40公克，量微無法秤重)